臺灣新竹地方法院交通事件裁定　　　　 99年度交聲字第658號
原處分機關　交通部公路總局新竹區監理所新竹市監理站
異　議　人
即受處分人　孫榮聲
上列異議人即受處分人因違反道路交通管理處罰條例案件，對於
交通部公路總局新竹區監理所新竹市監理站民國99年11月30日竹
監新四字第裁51-E00000000號違反道路交通管理事件裁決處分聲
明異議，本院裁定如下：
    主  文
原處分撤銷。
孫榮聲汽車駕駛人，駕駛汽車經測試檢定酒精濃度超過規定標準
，吊扣其小型車普通駕駛執照貳年，並應接受道路交通安全講習
。
    理  由
一、(1)按受處分人，不服主管機關所為之處分，得於接到裁決書
    之翌日起20日內，向管轄地方法院聲明異議；又交通法庭認
    為聲明異議有理由者，應以裁定將原處分經聲明異議部分撤
    銷，並自為裁定，道路交通管理處罰條例第87條第1 項、道
    路交通事件處理辦法第19條前段分別定有明文。(2)次按汽車
    駕駛人飲用酒類或其他類似物後其吐氣所含酒精濃度超過每
    公升0.25毫克以上，不得駕車；又汽車駕駛人，駕駛汽車經
    測試檢定有酒精濃度超過規定標準者，處新臺幣15,000元以
    上60,000元以下罰鍰，並當場移置保管該汽車，因而肇事致
    人受傷者，並吊扣其駕駛執照2 年，並應接受道路交通安全
    講習，道路交通安全規則第114條第2款、道路交通管理處罰
    條例第35條第1項第1款及第24條第1項第2款分別定有明文。
    (3)又道路交通管理處罰條例第35條第8 項明定「前項汽車駕
    駛人，經裁判確定處以罰金低於本條例第92條第3 項所訂最
    低罰鍰基準規定者，應依本條例裁決繳納不足最低罰鍰之部
    分」。(4)復按違反道路交通管理事件裁決書處罰主文欄，應
    填註應受吊扣之汽車牌照、駕駛執照或執業登記證名稱、號
    碼及吊扣期間，違反道路交通管理事件統一裁罰基準及處理
    細則第43條第2項第3款亦定有明文。
二、原處分意旨略以：本件異議人即受處分人孫榮聲於民國97年
    5 月15日晚上8時21分許，駕駛車號5976-HJ號自用小客貨車
    ，行經新竹市○○路○段686號前時，因有「酒後駕車肇事，
    經警以呼氣酒精濃度檢測酒測值達1.47MG/L」之違規行為，
    經新竹市警察局交通隊第二分隊員警填製竹市警交字第E000
    00000 號舉發違反道路交通管理事件通知單（下稱舉發通知
    單），舉發異議人違反道路交通管理處罰條例第35條第1 項
    第1 款規定。嗣經原處分機關認定異議人有「汽車駕駛人酒
    精濃度超過規定標準（0.55以上）」之違規行為，乃以竹監
    新四字第裁51-E00000000號違反道路交通管理事件裁決書（
    下稱本件裁決書），依據道路交通管理處罰條例第35條第1
    項第1 款、第24條第1 項第2 款（原處分漏載）、第65條第
    1 項第2 款、第3 款及違反道路交通管理事件統一裁罰基準
    及處理細則第43、44、67條等規定，裁處罰鍰新臺幣（下同
    ）49 ,500 元及吊扣駕駛執照12個月，並施以道安講習。
三、聲明異議意旨略以：異議人於97年5 月15日酒後駕車行經新
    竹市○○路○ 段時，因與鄰近之車輛發生擦撞，為警到場處
    理並進行酒精測試判定為酒後駕駛，經臺灣新竹地方法院檢
    察署（下稱新竹地檢署）檢察官諭知緩起訴處分，處以支付
    160,000 元公益金，異議人已遵從指示繳納完畢。然原處分
    機關仍裁處罰鍰49,500元，請准予以抵繳罰鍰，爰依法聲明
    異議等語。
四、本件異議人之酒後駕車係一個交通違規行為，有關其違規行
    為處罰效果之罰鍰、吊扣駕駛執照與施以道路交通安全講習
    等，係依據同一法律規定（即道路交通管理處罰條例第35條
    第1項第1款、第24條第1項第2款）所為之處罰，其處罰方式
    雖有3 種，但實際上為單一處分，無法割裂，與該項交通違
    規行為是否存在亦均無從分離，法院於審理時，應先確定異
    議人是否確有交通違規行為事實，再決定原處分機關所適用
    之法律有無錯誤。從而，異議人雖陳明僅就罰鍰部分聲明異
    議，其餘處罰部分並未提及，惟該吊扣駕駛執照與施以道路
    交通安全講習部分，與其交通違規行為是否存在既無從分離
    ，法院自應全部予以審理，合先敘明（臺灣高等法院98年法
    律座談會第23號提案研討結果參照）。
五、經查：
（一）本件異議人即受處分人孫榮聲於97年5月15日晚上7時29分
      許，酒醉駕駛車號5976-HJ 號自小客貨車，行經新竹市○
      ○路○段686號對向車道時，自後方撞擊張銘良所駕駛車號
      8K-0302號自用小客車，未致人受傷。再於同日晚上7時45
      分許，酒醉駕駛上開自小客貨車，行經新竹市○○路○ 段
      與水田街口時，撞擊黃玉山所騎乘停等紅燈之腳踏車，致
      黃玉山受有左臉頰挫傷、右小腿擦傷等傷害，嗣經警於同
      日晚上8時21分許，在新竹市○○路○段60號前查獲異議人
      ，測得其呼氣中酒精濃度高達每公升1.47毫克等事實，此
      為異議人所不爭執，並有上開舉發通知單、本件裁決書，
      及新竹市警察局第二分局刑事案件報告書、被害人張銘良
      、黃玉山之調查筆錄、道路交通事故現場圖、道路交通事
      故調查報告表(一)、(二)、酒精測定紀錄表、新竹地檢署檢察
      官97年度偵字第3641號緩起訴處分書在卷可佐。從而，異
      議人有「汽車駕駛人酒精濃度超過規定標準（0.55以上）
      ，因而肇事致人受傷」之違規行為，堪予認定。至舉發通
      知書記載「無人受傷」，應屬誤認，併此敘明。
（二）按道路交通管理處罰條例所規定之罰則本質上係屬行政罰
      ，此由該條例中就交通違規行為所定法律效果包括罰鍰、
      記點、吊扣證照等行政罰觀之甚明（參照行政罰法第1 條
      、第2 條將罰鍰、吊扣證照及講習等處分均定為行政罰）
      ，是違反道路交通管理處罰條例之裁罰事件，自有行政罰
      法之適用。次按94年2 月5 日公布，95年2 月5 日施行之
      行政罰法第26條規定：「一行為同時觸犯刑事法律及違反
      行政法上義務規定者，依刑事法律處罰之。但其行為應處
      以其他種類行政罰或得沒入之物而未經法院宣告沒收者，
      亦得裁處之。前項行為如經不起訴處分或為無罪、免訴、
      不受理、不付審理之裁判確定者，得依違反行政法上義務
      規定裁處之」，其所揭示之所謂「一事不二罰」原則，探
      究其立法目的，無非以一行為同時觸犯刑事法律及違反行
      政法上義務規定時，由於刑罰與行政罰同屬不法行為之制
      裁，而刑罰之懲罰作用較強，依刑事法律處罰即足資警惕
      ，實無一事二罰再處行政罰之必要，但罰鍰以外之沒入或
      其他種類行政罰，因兼具維護公共秩序之作用，為達行政
      目的，行政機關仍得併予裁處。又此所稱「其他種類行政
      罰」，係指違反行政法上之義務應受「裁罰性」之「不利
      處分」而言，依行政罰法第2 條規定，應包括限制或禁止
      行為之吊扣證照處分及警告性之講習處分在內。至於刑事
      訴訟法第253 條之1 所指之緩起訴處分，係介於起訴與微
      罪職權不起訴間之緩衝設計，而在內容及要件上與依刑事
      訴訟法第252 條所為之不起訴處分均有所不同，又檢察官
      對被告為緩起訴處分時，依刑事訴訟法第253 條之2 第1
      項規定對被告所為之指示及課予之負擔，雖非刑罰，但對
      被告迭有敦促反省、財產減少及自由受限之影響，性質上
      可謂刑事處分，且緩起訴制度雖以特別預防為優先考量，
      但在具體個案決定上，實亦達到一般預防的作用及報應理
      念，基於一行為不二罰原則，異議人既已就其行為受到刑
      事處分，自不應因同一行為再受到國家的處罰（臺灣高等
      法院暨所屬法院96年法律座談會刑事類提案第36號研討結
      果參照）。
（三）查異議人於本件裁決書所載時地，酒醉駕駛車號5976-HJ
      號自小客貨車，因而肇事致人受傷，經警測其呼氣中酒精
      濃度達每公升1.47毫克，遭舉發有「酒後駕車肇事」之違
      規行為，其所涉犯刑法第185條之3之公共危險罪，經新竹
      地檢署檢察官以97年度偵字第3641號為緩起訴處分，其期
      間為2 年，異議人並應立具悔過書及於收受新竹地檢署執
      行通知起2 個月內，向指定之財團法人犯罪被害人保護協
      會臺灣新竹分會繳納160,000 元緩起訴處分金，嗣依職權
      送請再議，而經臺灣高等法院檢察署以97年度上職議字第
      12923 號處分書駁回再議確定，緩起訴期間為97年11月14
      日起至99年11月13日止，異議人已於98年1 月13日支付緩
      起訴處分金160,000 元等情，有新竹地檢署檢察官97年度
      偵字第3641號緩起訴處分書、執行緩起訴處分命令通知書
      、臺灣高等法院檢察署97年度上職議字第12923 號處分書
      、渣打國際商業銀行股份有限公司匯款副通知書及財團法
      人犯罪被害人保護協會臺灣新竹分會收據附卷可參，並經
      本院依職權調閱上開偵查暨執行卷宗核閱無訛，是異議人
      酒後超過規定標準駕駛動力交通工具而為警查獲，而受緩
      起訴處分期滿並確定之事實，均堪認定。
（四）次查，本件異議人酒後超過規定標準而駕駛動力交通工具
      之行為，同時涉犯道路交通管理處罰條例第35條第1 項規
      定及刑法第158條之3之公共危險罪，其中刑事部分，業經
      新竹地檢署檢察官緩起訴處分確定，異議人已依檢察官指
      示之負擔條件支付緩起訴處分金160,000 元等情，已如前
      述。核此緩起訴處分附加條件之履行固非刑法所定刑罰之
      種類，但已影響被告之財產權權益，具有實質刑罰之效果
      ，實質上應可該當行政罰法第26條第1 項「依刑事法律」
      之刑事處分規定及道路交通管理處罰條例第35條第8 項規
      定之「罰金」，原處分機關依道路交通管理處罰條例第35
      條第1項第1款之規定，對異議人上開酒後駕車之違規行為
      予以裁罰時，就裁處罰鍰部分，即不得再科處行政罰鍰對
      於異議人予以重複處罰。
（五）至原處分機關裁處異議人吊扣駕駛執照12個月及施以道安
      講習部分，揆諸前揭說明，既屬達成遏止酒後駕車之不法
      行為，維護道路交通用路權人之安全法益等行政目的所必
      要之不利處分，縱異議人因同一酒後駕車行為涉犯公共危
      險罪嫌而另受檢察官發動刑事訴追，依行政罰法第26條第
      1 項但書之規定，仍得裁處之，不受同條項前段「一事不
      二罰」原則之拘束，惟因異議人係「汽車駕駛人酒精濃度
      超過規定標準（0.55以上），因而肇事致人受傷」之違規
      行為，依前開規定，應吊扣其小型車普通駕駛執照2 年，
      本件裁決書裁處吊扣駕駛執照12個月，於法未合。另就施
      以道安講習部分，依卷附之本院公務電話紀錄表可知尚未
      執行，是原處分機關仍得裁處之，併予敘明。
六、綜上所述，異議人確有於裁決書所載時、地，有「汽車駕駛
    人酒精濃度超過規定標準（0.55以上），因而肇事致人受傷
    」之違規行為，惟原處分機關未予詳查，逕依道路交通管理
    處罰條例第35條第1項第1款規定裁罰異議人罰鍰49,500元、
    吊扣駕駛執照12個月，均於法未合。從而，本院將原處分撤
    銷，自為裁罰如主文第2項所示，以期適法。
七、據上論斷，應依道路交通管理處罰條例第87條第2 項，道路
    交通事件處理辦法第19條前段，裁定如主文。
中    華    民    國   100    年    2     月    18    日
                  交通法庭法  官  黃美文
以上正本證明與原本無異。
如不服本裁定，應於裁定送達後5日內向本院提出抗告狀。
中    華    民    國   100    年    2     月    18    日
                          書記官  劉亭筠
附錄：
道路交通管理處罰條例第35條：
汽車駕駛人，駕駛汽車經測試檢定有下列情形之一者，處新臺幣
一萬五千元以上六萬元以下罰鍰，並當場移置保管該汽車及吊扣
其駕駛執照一年；因而肇事致人受傷者，並吊扣其駕駛執照二年
；致人重傷或死亡者，吊銷其駕駛執照，並不得再考領：
一、酒精濃度超過規定標準。
二、吸食毒品、迷幻藥、麻醉藥品及其相類似之管制藥品。
汽車駕駛人駕駛營業大客車有前項應受吊扣情形者，吊銷其駕駛
執照。
汽車駕駛人經依第一項規定吊扣駕駛執照，並於吊扣期間再有第
一項情形者，處新臺幣六萬元罰鍰，並當場移置保管該汽車及吊
銷其駕駛執照；如肇事致人重傷或死亡者，吊銷其駕駛執照，並
不得再考領。
汽車駕駛人拒絕接受第一項測試之檢定者，處新臺幣六萬元罰鍰
，並當場移置保管該汽車及吊銷該駕駛執照；如肇事致人重傷或
死亡者，吊銷該駕駛執照，並不得再考領。
汽車駕駛人肇事拒絕接受或肇事無法實施第一項測試之檢定者，
應由交通勤務警察或依法令執行交通稽查任務人員，將其強制移
由受委託醫療或檢驗機構對其實施血液或其他檢體之採樣及測試
檢定。
汽車所有人，明知汽車駕駛人有第一項各款情形，而不予禁止駕
駛者，依第一項規定之罰鍰處罰，並吊扣該汽車牌照三個月。
汽車駕駛人有第一項、第三項或第四項之情形，同時違反刑事法
律者，經移置保管汽車之領回，不受第八十五條之二第二項，應
同時檢附繳納罰鍰收據之限制。
前項汽車駕駛人，經裁判確定處以罰金低於本條例第九十二條第
三項所訂最低罰鍰基準規定者，應依本條例裁決繳納不足最低罰
鍰之部分。
道路交通管理處罰條例第24條：
汽車駕駛人，有下列情形之一者，應接受道路交通安全講習：
一、違規肇事受吊扣駕駛執照處分。
二、有第三十五條第一項規定之情形。
三、有第四十三條規定之情形。
四、有第五十四條規定之情形。
五、依第六十三條第三項前段規定受吊扣駕駛執照處分。
六、其他違反本條例之行為，經該管公路主管機關基於轄區交通
    管理之必要，公告應接受講習。
公路主管機關對於道路交通法規之重大修正或道路交通安全之重
要措施，必要時，得通知職業汽車駕駛人參加道路交通安全講習
。
汽車駕駛人有第一項各款、第二項情形之一或本條例其他條款明
定應接受道路交通安全講習者，無正當理由，不依規定接受道路
交通安全講習者，處新臺幣一千八百元罰鍰。經再通知依限參加
講習，逾期六個月以上仍不參加者，吊扣其駕駛執照六個月。
前項如無駕駛執照可吊扣者，其於重領或新領駕駛執照後，執行
吊扣駕駛執照六個月再發給。